最　高　行　政　法　院　判　決
　　　　　　　　　　　　　　　　　　 96年度判字第01666號
上　訴　人　彩研國際有限公司
代　表　人　甲○○
被 上訴 人　財政部臺灣省北區國稅局
代　表　人　陳文宗
上列當事人間因營利事業所得稅事件，上訴人對於中華民國95年
1月11日臺北高等行政法院94年度訴字第219號判決，提起上訴，
本院判決如下：
　　主  文
上訴駁回。
上訴審訴訟費用由上訴人負擔。
　　理  由
一、本件上訴人原名菩提心實業有限公司，民國（下同）91年2
    月15日變更名義為彩研國際有限公司。其90年度營利事業所
    得稅，以變更前名義辦理結算申報，列報營業收入淨額新臺
    幣（下同）131,178,642元，營業成本130,018,353元，營業
    費用及損失總額962,045元，非營業收入總額447元，全年所
    得額198,691元。經被上訴人以上訴人未提示帳簿憑證及有
    關文據供核，依同業利潤標準（行業標準代號5211-16，淨
    利率8%）核算營業淨利10,494,291元，加計非營業收入總額
    461元，核定全年所得額10,494,752元，應補稅額2,574,015
    元。上訴人不服，循序提起行政訴訟。
二、上訴人起訴主張：上訴人已於94年9月5日提出日記簿、現金
    簿、傳票暨憑證等資料供被上訴人查核，該傳票後即附有銷
    貨發票、銷貨產品別之明細等資料。且依財政部70年12月3
    日台財稅40060號函及80年7月31日台財稅801251404號函釋
    意旨，被上訴人可隨時向財政部申請調閱上訴人與上游廠商
    銀行帳戶資金往來情形，上訴人並已告知被上訴人存款往來
    帳號，詎被上訴人從未調閱上訴人相關資金資料，逕以無法
    勾稽核定，顯無理由。為此訴請判決撤銷訴願決定及原處分
    。
三、被上訴人則以：上訴人雖稱已備妥帳證，經就其所提示之相
    關帳證查核，其進貨明細日報表及銷貨明細日報表無法與商
    品進銷存明細表勾稽，且未檢送存貨帳供核，被上訴人乃依
    同業利潤標準毛利率核算營業成本107,566,486元，減除營
    業費用533,573元，重行核算營業淨利23,078,372元，惟較
    諸依同業利潤標準淨利率8%核算之結果為高，基於行政救濟
    不得為更不利於上訴人之決定，乃維持原核定，應無不合等
    語，資為抗辯。
四、原審斟酌全辯論意旨及調查證據之結果，以：按「稽徵機關
    進行調查或復查時，納稅義務人應提示有關各種證明所得額
    之帳簿、文據；其未提示者，稽徵機關得依查得之資料或同
    業利潤標準，核定其所得額。」「本法第83條所稱之帳簿文
    據，其關係所得額之一部或關係課稅年度中某一期間之所得
    額，而納稅義務人未能提示者，稽徵機關得就該部分依查得
    資料或同業利潤標準核定其所得額。」為所得稅法第83條第
    1項及同法施行細則第81條第1項所明定。次按「帳簿文據，
    其關係所得額之一部而未能提示者，依所得稅法施行細則第
    81條之規定辦理。但其核定所得額，以不超過當年度全部營
    業收入淨額依同業利潤標準核定之所得額為限。」「進貨、
    銷貨、存貨帳簿及進貨、銷貨憑證，未載明貨物名稱、數量
    ，其能補正並提供進、銷、存明細表，經查核相符後，應予
    查帳認定。」復為行為時營利事業所得稅查核準則（下稱查
    核準則）第6條第1項及第57條所規定。上訴人經營一般廣告
    服務、景觀室內設計及事務性機器設備、資訊軟體、電子材
    料、建材、礦石零售等業務，90年度營利事業所得稅結算，
    以變更名稱登記前之菩提心實業有限公司名義，列報營業收
    入淨額131,178,642元，營業成本130,018,353元，營業費用
    及損失總額962,045元，非營業收入總額447元，全年所得額
    198,691元，經被上訴人通知變更名稱後之上訴人於92年9月
    22日提示帳簿文據供核，上訴人逾期未提示，被上訴人遂依
    申報行業代號5211-16之同業利潤標準淨利率8%核算營業淨
    利10,494,291元，加計非營業收入總額461元，核定全年所
    得額為10,494,752元，應補稅額2,574,015元，揆諸首揭規
    定及說明，自無不合。上訴人訴稱：提起行政訴訟後，已補
    提憑證資料，應已足供查核勾稽，請核實認定云云。惟被上
    訴人補充答辯稱：上訴人僅提示日記簿、現金簿、總分類帳
    、進貨簿、銷貨簿及薪資印領清冊各1本與傳票、憑證共2本
    供核，經被上訴人所屬新竹市分局通知補提產品別之存貨明
    細帳、商品進銷存明細表編製依據及進銷貨價金收付資金流
    程供核，惟上訴人僅補提進貨日報表及銷貨明細日報表供核
    ，經被上訴人就上開資料重為查核結果：1.上訴人進貨簿、
    銷貨簿與進貨明細報表、銷貨明細日報表及商品進銷存明細
    表之品名不同，數量、單位以「批」表示，另進貨帳載各進
    貨成本差異頗大，自65元至1,830,000元不等，卻逕歸一類
    ，有欠允當。2.部分進貨發票未載明數量與單價，顯無法與
    商品進銷存明細表勾稽。3.上訴人始終仍未提示存貨帳、銷
    貨發票、產品別之存貨明細帳、相關進貨及銷貨合約及進、
    銷貨價金收付資金流程供核，致成本無法查核勾稽，依同業
    利潤標準毛利率核算營業成本107,566,486元，減除營業費
    用533,573元，重行核算營業淨利23,078,372元，因較依同
    業利潤標準淨利率8%核算為高，依行政救濟不得為更不利於
    上訴人之原則，原核定仍請維持等語。查上訴人未協力提示
    完整健全之憑證資料供被上訴人核實認定，被上訴人就其所
    提資料查核結果發現，其進貨簿及銷貨簿與進貨明細日報表
    、銷貨明細日報表及商品進銷存明細表之品名不同，數量、
    單位不明，且進貨帳帳載各進貨成本差異頗大，上訴人逕歸
    一類，有欠允當。再部分進貨發票未載明數量與單價，顯無
    法與商品進銷存明細表勾稽。另上訴人迄今仍未提示存貨帳
    、銷貨發票、產品別之存貨明細帳、相關進貨與銷貨合約書
    及進、銷貨價金收付資金流程供核，致成本無法勾稽查核。
    上訴人所訴，尚不足採。被上訴人之核定，並無違誤，訴願
    決定予以維持，亦無不合等為其判斷基礎，並說明其證據之
    取捨及未採兩造其餘攻防方法之理由，而以上訴人之訴為無
    理由，予以駁回。
五、原判決經核於法無違。上訴意旨猶執陳詞主張其業已提出前
    述帳證，已盡協力義務。被上訴人應就上開帳證何以無法勾
    稽負舉證責任，其未逐一比對，遽謂無法勾稽，顯有不合云
    云。惟查被上訴人業就上訴人所提帳證查核，並指明上開帳
    無法勾稽之理由，已盡舉證責任。上訴人所提帳證既有前述
    無法勾稽情事，自無從逐一比對，上訴人執此指摘，洵無可
    採。另上訴人公司名稱或負責人之變更，與其應負保存帳證
    及提示帳證供查核之義務無影響，不得據以免責。至上訴人
    有無另筆溢付營業稅，係另案申請核退問題，上訴人執此上
    訴，俱無可採，其上訴為無理由，應予駁回。
六、依行政訴訟法第255條第1項、第98條第1項前段，判決如主
    文。
中　　華　　民　　國　　96　　年　　9　　 月　　20　　日
                  第一庭審判長法  官　高　啟　燦
                              法  官  黃　璽　君
                              法  官　廖　宏　明
                              法  官　楊　惠　欽
                              法  官　林　樹　埔
以  上  正  本  證  明  與  原  本  無  異
中　　華　　民　　國　　96　　年　　9　　 月　　20　　日
　　　　　　　　　　　　　　　書記官　邱　彰　德
